臺灣高等法院臺中分院刑事判決　　　 100年度上訴字第1695號
上　訴　人
即　被　告　曾正賢
上列上訴人因毒品危害防制條例案件，不服臺灣臺中地方法院10
0 年度訴字第1121號中華民國100年7月21日第一審判決（起訴案
號：臺灣臺中地方法院檢察署100年度毒偵字第498號），提起上
訴，本院判決如下：
    主  文
原判決撤銷。
曾正賢施用第一級毒品，累犯，處有期徒刑壹年貳月；扣案之第
一級毒品海洛因貳包（合計驗餘淨重陸點公克、空包裝總重
壹點貳伍公克）均沒收銷燬之。又施用第二級毒品，累犯，處有
期徒刑捌月；扣案之第二級毒品甲基安非他命拾包（合計純質
淨重貳點公克、空包袋總重點伍陸公克）均沒收銷燬之
。應執行有期徒刑壹年陸月，扣案之第一級毒品海洛因貳包（合
計驗餘淨重陸點公克、空包裝總重壹點貳伍公克）及第二級
毒品甲基安非他命拾包（合計純質淨重貳點公克、空包
袋總重點伍陸公克）均沒收銷燬之。
    事  實
一、曾正賢前於民國90年間因施用毒品案件，經臺灣臺中地方法
    院裁定送觀察、勒戒後，認有繼續施用毒品之傾向，再經同
    院裁定令入戒治處所施以強制戒治，於91年3 月28日停止戒
    治出所，所餘戒治期間付保護管束，於91年9 月30日執行完
    畢，並由臺灣臺中地方法院檢察署檢察官以91年度戒毒偵字
    第412號為不起訴處分確定；復於5年內，因施用毒品案件
    經臺灣臺中地方法院以96年度訴字第926號判處有期徒刑3月
    15日、3月，應執行5月15日確定，於97年4 月11日送監執行
    ，於97年7月3日縮刑期滿執行完畢。另因施用毒品案件經
    同院以97年度訴字第1401號判處有期徒刑9月、7月確定；再
    因施用毒品案件經同院以97年度訴字第1920號判處應執行
    有期徒刑10月、6 月確定；上開之有期徒刑，嗣經同
    院98年度聲字第905 號裁定應執行有期徒刑2年6月（其中
    已執行完畢），於99年6 月14日縮刑期滿執行完畢。詎其仍
    不知悔改，竟分別基於施用第一級毒品海洛因及第二級毒品
    甲基安非他命之犯意，於100年2月1日前4日某時許，在不詳
    地點，以將少許海洛因摻入香菸內點燃後吸食其所產生之煙
    霧之方式，及於100年2月1日前5日某時許，在不詳地點，以
    將少許甲基安非他命置入玻璃球吸食器再以火燒烤後吸時期
    所產生之煙霧之方式，分別施用第一級毒品海洛因及第二級
    毒品甲基安非他命各1次。嗣於100年2月1日上午11時30分許
    ，在臺中市○○區○○路293巷152弄30之5 號前，因形跡可
    疑，經警盤查，而主動自其隨身背包內提出藏放之海洛因 2
    包（合計驗餘淨重6.33公克、空包裝總重1.25公克）及甲基
    安非他命（合計純值淨重23.33公克、包裝袋總重3.56 公克
    ），俟經其同意由員警採集其尿液送驗後結果確呈可待因、
    嗎啡、安非他命、甲基安非他命陽性反應。
二、案經臺中市政府警察局第二分局報告臺灣臺中地方法院檢察
    署檢察官偵查起訴。
    理  由
一、按被告以外之人於審判外之陳述，雖不符刑事訴訟法第 159
    條之1至第159條之4 之規定，而經當事人於審判程序同意作
    為證據，法院審酌該言詞陳述或書面陳述作成時之情況，認
    為適當者，亦得為證據。當事人、代理人或辯護人於法院調
    查證據時，知有第159條第1項不得為證據之情形，而未於言
    詞辯論終結前聲明異議者，視為有前項之同意，刑事訴訟法
    第159條之5定有明文。核其立法意旨在於傳聞證據未經當事
    人之反對詰問予以核實，原則上先予排除。惟若當事人已放
    棄反對詰問權，於審判程序中表明同意該等傳聞證據可作為
    證據；或於言詞辯論終結前未聲明異議，基於尊重當事人對
    傳聞證據之處分權，及證據資料愈豐富，愈有助於真實發見
    之理念，且強化言詞辯論主義，使訴訟程式得以順暢進行，
    上開傳聞證據亦均具有證據能力。查：本判決所引之被告以
    外之人於審判外所為之陳述及卷內其他書證（供述證據部分
    ），查無符合同法第159條之1至之4等前4條之情形，檢察官
    及被告於本院準備程序中均表示對該等傳聞證據無意見，並
    於本院審理時並未就卷內其他證據資料之證據能力有所爭執
    ，且迄本院言詞辯論終結前，均未主張有刑事訴訟法第 159
    條第1 項不得為證據之情形，是應認已同意卷內證據均得作
    為證據，且經本院審酌上開傳聞證據作成時，較無人情施壓
    或干擾，亦無不當取證之情形，認為以之作為本案之證據亦
    屬適當，是上揭傳聞證據自具有證據能力。
二、訊據上訴人即被告（下稱被告）曾正賢固坦承其最後一次施
    用毒品海洛因及甲基安非他命之時間係100年1月26日，惟矢
    口否認上開犯行，辯稱：伊施用第一級毒品、第二級毒品之
    時間，業經臺灣臺中地方法院判決（100 年度訴字第1692號
    ），而扣案之毒品亦係100年1月26日未查獲之剩餘毒品，二
    者為同一案件云云。然查：
  (一)被告於100年2月1 日為警查獲時，經警採尿送驗結果尿送驗
    結果，呈海洛因、甲基安非他命經人體代謝後之可待因、嗎
    啡、安非他命、甲基安非他命陽性反應，有中山醫學大學附
    設醫院檢驗科藥物檢測中心100年2月24日出具原始編號B-02
    -01-01尿液檢驗報告乙份（可待因、嗎啡、安非他命、甲基
    安非他命均呈陽性反應）、臺中市政府警察局第二分局採集
    尿液鑑定同意書、委託鑑驗尿液代號與真實姓名對照表（曾
    正賢尿液編號B-02-01-01）在卷可證（見偵查卷第33頁、警
    卷第27、28頁）；復有職務報告、臺中市政府警察局第二分
    局搜索扣押筆錄（執行時間：100年2 月1日11時30分起至45
    分止、受執行人：曾正賢、執行處所：臺中市○○區○○路
    293巷152弄30之5號前）、扣押物品目錄表、查扣毒品照片1
    張（見警卷第3、10~15頁、第34頁右上角）附卷可憑；並有
    第一級毒品海洛因白色粉末2 包及第二級毒品甲基安非他命
    白色晶體13包扣案可資佐證；而上開該白色粉末2 包及白色
    晶體13包，嗣經分別送「法務部調查局濫用藥物實驗室」及
    「內政部警政署刑事警察局」檢驗，鑑定結果：白色粉末
    檢出含有第一級毒品海洛因成分，合計驗餘淨重6.33公克、
    空包裝總重1.25公克；白色晶體檢出含有第二級毒品甲基
    安非他命成分，合計純質淨重23.33 公克、包裝袋總重3.56
    公克，有法務部調查局濫用藥物實驗室100年3月16日調科壹
    字第10023006720號鑑定書、內政部警政署刑事警察局100年
    3月1日刑鑑字第1000020414號鑑定書各乙份附卷足憑（見偵
    查卷第34頁、原審卷第42~43頁）。
  (二)依文獻記載，施用海洛因後24小時內經由尿液排出之量可達
    使用劑量之80% ；施用甲基安非他命後24小時內，約有施用
    劑量之70% 由尿中排出；前開毒品於尿液中排出之最長時限
    ，受施用劑量、施用方式、個人體質及代謝情況等因素影響
    ，因個案而異，一般可檢出之最長時間為海洛因服用後2至4
    天、甲基安非他命1至5天等情，此業經行政院衛生署管制藥
    品管理局90年5月4 日管檢字第93902號函釋明確。從而，施
    用海洛因或甲基安非他命後，經由尿液檢驗出之濃度，應係
    隨時間之經過而遞減，海洛因至施用第5 天後，甲基安非他
    命至施用第6 天之後，通常即不易再從尿液中被檢驗出。經
    比較被告二次為警查獲時之採尿送驗結果：「100年1月27日
    採尿：可待因4914ng/ml、嗎啡17409ng/ml、安非他命847ng
    /ml、甲基安非他命12155ng/ml」；「100年2月1日採尿：可
    待因4746ng/ml、嗎啡18984ng/ml、安非他命1701ng/ml、甲
    基安非他命27447ng/ml」，有中山醫學大學附設醫院檢驗科
    藥物檢測中心出具之尿液檢驗報告2 份及委託鑑驗尿液代號
    與真實姓名對照表2 紙在卷可證（見本院卷第30、31頁，偵
    查卷第33頁、警卷第28頁）。清楚可見該二次檢驗結果，被
    告尿液中之可待因、嗎啡、安非他命、甲基安非他命均呈陽
    性反應，而在後採取之2月1日尿液，除可待因濃度較1 月27
    日尿液稍低外，其餘嗎啡、安非他命、甲基安非他命之濃度
    均遠高於在前之1 月27日檢驗濃度，安非他命、甲基安非他
    命甚至高達2 倍以上，參諸前開文獻記載及說明，同一日施
    用毒品，其尿液檢驗濃度只有逐日遞減之情形下，被告尿液
    之檢驗濃度反而增加，益徵被告在100年1月26日（前案查獲
    日）後，必有再施用毒品海洛因及甲基安非他命。而其施用
    毒品海洛因之時間係在100年2月1日採尿前回溯4日內某時；
    其施用甲基安非他命之時間係在100年2月1日採尿前回溯5日
    內某時。
  (三)綜上所述，被告既在前案查獲日（100年1月26日）後，另行
    起意再施用海洛因及甲基安非他命，即與其前案（原審法院
    100 年度訴字第1692號案，見本院卷第28、29頁）非屬同一
    案件，縱其本案查獲日（100年2 月1日）所扣得之毒品海洛
    因及甲基安非他命，係前案查獲時所剩餘，然既前案之查獲
    而與前案有所切割，且係供其另行起意所施用之毒品，自非
    前案效力之所及。從而，被告辯稱本案為前案效力所及，顯
    不足以採信，本件事證明確，被告上開犯行均堪以認定。
三、按施用第一、二級毒品為犯罪行為，毒品危害防制條例第10
    條定有處罰明文。故施用第一、二級毒品者，依前揭規定本
    應科以刑罰。惟基於刑事政策，對合於一定條件之施用者，
    則依同條例第20條、第23條之規定，施以觀察、勒戒及強制
    戒治之保安處分。又毒品危害防制條例於92年7月9日修正公
    布，自93年1月9日施行，其中第20條、第23條將施用毒品之
    刑事處遇程序，區分為「初犯」及「5年內再犯」、「5年後
    再犯」。依其立法理由之說明：「初犯」，經觀察、勒戒或
    強制戒治後，應為不起訴處分或不付審理之裁定；經觀察、
    勒戒或強制戒治執行完畢釋放後，「5 年內再犯」者，因其
    再犯率甚高，原實施之觀察、勒戒及強制戒治既已無法收其
    實效，爰依法追訴或裁定交付審理。至於經觀察、勒戒或強
    制戒治執行完畢釋放後，「5 年後再犯」者，前所實施之觀
    察、勒戒或強制戒治已足以遮斷其施用毒品之毒癮，為期自
    新及協助其斷除毒癮，仍適用「初犯」規定，先經觀察、勒
    戒或強制戒治之程序。從而依修正後之規定，僅限於「初犯
    」及「5 年後再犯」二種情形，始應先經觀察、勒戒或強制
    戒治程序。倘被告於5 年內已再犯，經依法追訴處罰，縱其
    第3次（或第3次以上）再度施用毒品之時間，在初犯經觀察
    、勒戒或強制戒治執行完畢釋放5年以後，已不合於「5年後
    再犯」之規定，且因已於「5 年內再犯」，顯見其再犯率甚
    高，原實施觀察、勒戒或強制戒治，已無法收其實效，即應
    依該條例第10條處罰。至於第3次（或第3次以上）施用毒品
    之時間，是否宜有期間限制？以多久為適宜？則分屬刑事政
    策、專門醫學之範圍，非審判機關所能決定，有待循立法途
    徑解決（最高法院97年度第5 次刑事庭會議決議）。查被告
    前於90年間，因施用毒品案件，經臺灣臺中地方法院裁定送
    觀察、勒戒後，認有繼續施用毒品之傾向，再經同院裁定令
    入戒治處所施以強制戒治，於91年3 月28日停止戒治出所，
    所餘戒治期間付保護管束，於91年9 月30日執行完畢，並由
    臺灣臺中地方法院檢察署檢察官以91年度戒毒偵字第412 號
    為不起訴處分確定；復於5 年內，因施用毒品案件，經同
    院以96年度訴字第926號判處有期徒刑3 月15日、3月，應執
    行5月15日確定，於97年4月11日送監執行，於97年7月3日縮
    刑期滿執行完畢。另因施用毒品案件，經同院以97年度訴
    字第1401號判處有期徒刑9月、7月確定；再因施用毒品案
    件，經同院以97年度訴字第1920號判處應執行有期徒刑10月
    、6 月確定；上開案之有期徒刑，嗣經同院98年度聲
    字第905號裁定應執行有期徒刑2 年6月（其中已執行完畢
    ），於99年6 月14日縮刑期滿執行完畢，有臺灣高等法院被
    告前案紀錄表附卷足憑，是被告經觀察、勒戒、強制戒治及
    徒刑之執行後，再犯毒品危害防制條例第10條第1、2項之罪
    ，揆諸上開最高法院決議意旨，自應予以依法論科。
四、查海洛因、甲基安非他命分別係毒品危害防制條例第2第2項
    第1、2款所定之第一級毒品、第二級毒品，不得非法持有、
    施用。核被告所為，係犯毒品危害防制條例第10條第1 項、
    第2 項之施用第一級毒品罪、施用第二級毒品罪。被告分別
    施用第一、二級毒品毒品前之持有第一、二級毒品之行為，
    本應各論以持有第一、二級毒品罪，惟持有後進而施用，其
    持有之低度行為應各為施用之高度行為所吸收，不另論以持
    有罪責。被告施用海洛因及甲基安非他命之犯行間，犯意各
    別，行為互異，應予分論併罰。被告前因施用毒品等案件，
    經臺灣臺中地方法院分別判處如事實欄所載之刑，於99年 6
    月14日縮刑期滿執行完畢，有臺灣高等法院被告前案紀錄表
    在卷可參，其於徒刑執行完畢5 年以內，故意再犯本件有期
    徒刑以上之罪，為累犯，均應依刑法第47條第1 項之規定加
    重其刑。
五、原審認被告犯施用第一級毒品罪及第二級毒品罪，予以論罪
    科刑，固非無見，惟：(1)被告施用毒品海洛因之時間係在10
    0年2月1日採尿前回溯4日內某時、施用甲基安非他命之時間
    係在100年2月1日採尿前回溯5日內某時，已詳如前述。原審
    判決依被告之自白認被告施用第一、二級毒品之時間均係在
    100年1月26日，其認定犯罪之時間即有違誤（檢察官起訴被
    告之犯罪時間雖亦係100年1月26日，惟其犯罪事實欄已記載
    100年2月1 日查獲被告，並於該日扣得被告持有如事實欄所
    載之毒品，證據並所犯法條欄一亦將上開扣案之證物及該日
    之驗尿報告作為本案被告施用毒品之證據，是應認事實欄所
    載之犯罪時間亦為本案起訴之範圍）。(2)被告於本案既僅自
    陳最後一次施用毒品時間係100年1月26日（該日前案已起訴
    ，原審法院業於100年6月30日另案判決，現上訴中），而否
    認本案如犯罪事實欄所認定之時間有施用第一級毒品海洛因
    ，及施用第二級毒品甲基安非他命；縱認其就本案持有毒品
    之部分業經自首，然其既否認較重之施用毒品部分，即足認
    其就較重之施用毒品海洛因及甲基安非他命部分並無接受裁
    判之意思，顯難謂其就輕罪之持有毒品部分效力亦及於重罪
    之施用毒品部分。從而，原審以被告施用第一級毒品海洛因
    ，及施用第二級毒品甲基安非他命符合自首要件，適用自首
    之規定減輕其刑，亦有疏誤。被告上訴意旨否認犯罪，雖無
    理由，惟原審判決既有上開疏誤之處，自應由本院將原審判
    決予以撤銷改判。
六、爰審酌被告前有多次施用毒品犯罪紀錄，其因施用毒品，經
    觀察、勒戒、強制戒治執行完畢後，仍不思戒惕，且無視於
    毒品對於自身健康之戕害及國家對於杜絕毒品犯罪之禁令，
    再次施用毒品，未見戒除惡習之決心，惡性非輕，然念及施
    用毒品並無危害他人，犯罪手段尚屬平和，及施用毒品者均
    有相當程度之成癮性及心理依賴，其犯罪心態與一般刑事犯
    罪之本質並不相同，應側重適當之醫學治療及心理矯治為宜
    ，暨其智識程度、生活狀況等一切情狀，量處如主文第2 項
    所示之刑，並定其應執行之刑。扣案之海洛因2 包（合計驗
    餘淨重6.33公克、空包裝總重1.25公克）及甲基安非他命13
    包（合計純質淨重23.33公克、包裝袋總重3.56 公克），分
    別係屬第一級、第二級毒品，均應依毒品危害防制條例第18
    條第1 項前段之規定，宣告沒收銷燬之。至於扣案之不詳廠
    牌行動電話1 支（含門號0000-000000號SIM卡），雖為被告
    所有之物，然查無積極證據證明與本件犯罪相關，爰不予宣
    告沒收，附此敘明。
據上論斷，應依刑事訴訟法第369條第1項前段、第364條、第299
條第1項前段，毒品危害防制條例第10條第1項、第2 項、第18條
第1項前段，刑法第11條、第47條第1項、第51條第5 款，判決如
主文。
本案經檢察官李清友到庭執行職務。
中    華    民    國   100    年    10    月    11    日
            刑事第三庭  審判長法  官  王  增  瑜
                              法  官  李  悌  愷
                              法  官  唐  光  義
以上正本證明與原本無異。
施用第一級毒品部分得上訴；施用第二級毒品部分不得上訴。
如不服本判決應於收受送達後十日內向本院提出上訴書狀，其未
敘述上訴理由者，並得於提起上訴後十日內向本院補提理由書（
均須按他造當事人之人數附繕本）「切勿逕送上級法院」。
                              書記官  呂  安  茹
中    華    民    國   100    年    10    月    12    日
附錄本案論罪科刑法條
毒品危害防制條例第10條：
施用第一級毒品者，處6月以上5年以下有期徒刑。
施用第二級毒品者，處3年以下有期徒刑。